臺灣臺南地方法院民事判決　　　　　　　95年度勞訴字第42號
原　　　告　丙○○○
訴訟代理人　蔡敬文律師
被　　　告　銘生慢性復健醫院（合夥）
法定代理人　乙○○
訴訟代理人　甲○○
上列當事人間請求給付資遣費等事件，本院於民國96年4月23日
言詞辯論終結，判決如下：
    主  文
被告應給付原告新台幣伍拾參萬柒仟元，及自民國95年10月12日
起至清償日止，按週年利率百分之五計算之利息。
原告其餘之訴駁回。
訴訟費用確定為新台幣陸仟零陸拾元，被告負擔新台幣伍仟捌佰
捌拾元，原告負擔新台幣壹佰捌拾元。
本判決原告勝訴部分，以新台幣壹拾柒萬玖仟元供擔合後，得假
執行；但被告以新台幣肆拾參萬伍仟元為原告預供擔保後，得免
為假執行。
原告其餘假執行之聲請駁回。
　　事實及理由
壹、程序方面：
一、按訴狀送達後，原告不得將原訴變更或追加他訴，但請求之
    基礎事實同一，或擴張或減縮應受判決事項之聲明者，不在
    此限，民事訴訟法第255條第1項第2款、第3款定有明文。
二、本件原告依據勞動契約之法律關係，起訴請求被告應給付資
    遣費新台幣（下同）279,000元，於訴狀送達被告後，復基
    於同一基礎事實，追加請求給付加班費1,162,125元、不休
    假工資20,660元，及自民事準備書狀繕本送達翌日起至清償
    日止，按年息百分之5計算之利息；又原告於本院審理中減
    縮請求加班費之數額為258,000元及法定遲延利息，乃減縮
    應受判決事項之聲明，原告所為訴之追加及減縮應受判決事
    項之聲明，核與民事訴訟法第255條第1項第2款、第3款之規
    定相符，應予准許，合先敘明。
貳、實體方面：
一、原告起訴主張：
　(一)原告於民國86年5月23日起在被告處擔任護工，惟被告竟於
    95年5月26日以原告工作粗魯，未考慮病人年齡已高，吞嚥
    功能較差，餵食速度快，造成患者及家屬不滿，且屢次再犯
    ，經考核已累積扣分達10分以上，依被告工作規則第32條第
    13款至第15款及第33條之規定，予以公告免職，原告乃於95
    年5月31日離職。
  (二)原告自86年5月23日任職之日起至95年5月31日離職之日止，
    在被告處工作年資長達9年，月薪為新台幣（下同）31,000
    元（即日薪1,033元、時薪129元）。依被告考核評值表說明
    ，被告應將對原告之評值通知原告，俾便原告提出異議，但
    原告並未收受通知，被告亦未提出原告違反工作規則具體事
    證，顯未依勞動基準法（下稱勞基法）以正當理由解雇原告
    ，原告自得依勞基法第14條第1項第6款、第2項、第17條規
    定，主張被告未經預告終止勞動契約，請求給付資遣費、加
    班費及不休假工資。
  (三)依勞基法第17條之規定，原告得請求給付資遣費27萬9千元
    【計算方式為：31,000/月×9個月平均工資=279,000元】；
    另依勞基法第24條規定雇主延長勞工工作時間者，其延長工
    作時間之工資，依下列標準加給之：1.延長工作時間在2 小
    時以內者，按平日每小時工資額加給1/3以上。2.再延長工
    作時間在2小時以內者，按平日每小時工資額加給2/3以上，
    原告在被告醫院任職以來，每天上班12小時，薪水係以1 個
    月為計算單位，惟每天工作超過8小時部分之4個小時加班費
    ，被告僅給與原告一般工資，短少給付延長工時工資，原告
    得請求被告給付自90年5月起至95年5月止，計5年之加班費
    258,000元【計算方式為：原告時薪=31,000元/月÷30日÷
    12小時=86元/小時　86元/小時×4小時/日×0.5×25日/月
    ×5年＝258,000元】；又依勞基法第38條、第39條規定，勞
    工在同一雇主或事業單位，繼續工作滿一定期間者，每年應
    依下列規定給予特別休假，3.5年以上10年未滿者14日；又
    雇主經徵得勞工同意於休假日工作者，工資應加倍發給，被
    告自90年5月起，每年只發給原告特別休假10日，但未給付
    未休假4日之加倍工資，原告得請求被告給付自90年5月起至
    95年5月止，計5年之不休假工資20,660元【計算方式為：原
    告日薪=31,000元/月÷30日=1,033元；1,033元×4日/年×5
    年=20,660元】，被告應給付資遣費、加班費及不休假工資
    合計57,660元。並聲明：被告應給付原告557,660元，及自
    準備書狀繕本送達翌日起至清償日止，按週年利率5%計算之
    利息；並願供擔保，請准宣告假執行。
  (四)對於被告抗辯之陳述：
  (1)原告於90年9月7日受警告處分：被告扣分後，除未通知原
    告外，似已扣款1,000元，但又記警告1次且扣1分，顯有一
    事數罰之違法。
    原告於91年11月1日受記點2分處分：被告未通知原告，俾
      原告提出異議之申訴之機會，顯有程序正義之瑕疵。
    原告於95年1月6日受記點2分又扣100元：被告未通知原告
      ，俾原告提出異議之申訴之機會，已有程序正義之瑕疵，
      剝奪原告異議、申訴之權利，依法無效，且已扣款100元
      ，竟又扣2分，違反一事不二罰之法理、原理、原則。
    原告於95年2月10日受記點6分：被告未通知原告，俾原告
      提出異議之申訴之機會，致原告不知被扣分是否已達10分
      ，而有被免職之危機意識，嚴重剝奪原告異議、申訴之權
      利，殊有程序正義之瑕疵，依法自屬無效。
    原告於95年4月19日受記點5分：被告未通知原告，俾原告
      提出異議之申訴之機會，嚴重剝奪原告異議、申訴之權利
      ，有違程序正義之瑕疵，依法自屬無效。
  (2)原告自90年7月7日起至95年2月10日止，累積扣分已達11 分
    ，被告理應依法解僱原告，惟被告並未為之，已逾勞基法第
    12條第1項第4款及第2項自知悉其情形之日起30日內解僱之
    規定，應不得再計入以後之扣分積分。原告自95年2月10日
    以後（不含當次），於95年2月24日、95年2月16日、95年3
    月3日分別被扣款200元、100元、100元，但並未被扣分，僅
    於95年4月19日扣5分，並未達10分以上，被告以原告已累積
    扣分達10分以上為由將原告解僱，顯與事實不合。
  (3)依證人劉曉萍於本院審理中之證詞可知，被告對原告做出任
    何懲處前，均未讓原告有陳述辯明澄清之機會，原告被扣5
    分，實在冤枉，且依證人劉曉萍、王穗芳、曾一清之陳述，
    亦無法證明原告已累積扣分達10分以上，被告以原告違反工
    作規則情節重大為由解僱原告，於95年5月26日公告將原告
    革職，顯然違反勞基法第12條第1項第4款之規定；又被告醫
    院應自知悉其情形之日起30日內為之，原告至95年4月19日
    為止，累計扣分達10分以上，被告於95年5月26日始公告解
    僱原告，已逾30日，而不符勞基法第12條第2項解僱要件，
    其解僱應屬無效。
　(4)關於薪資表績效獎金118元部分：被告抗辯原告照顧人數超
    過應負責的人數，故每月每人加給10元一節，惟依被告所述
    ，若有績效獎金，應該都是10的倍數，絕不會有118元之零
    頭出現之理，被告所提出之薪資表118元績效獎金，係為了
    製造加班費已經給付原告而露出來之馬腳，不足採信。且依
    原告保留86、87、88年間之薪資明細表觀之，可知原告自86
    年5月23日起，薪資即高達26,828元至31,105元之間，且上
    開薪資明細表上均印有加班費欄，而該加班費欄均空白未記
    載，足見被告給付與原告之薪水，根本不包括加班費在內，
    灼然至明；又依被告發給原告之95年5月薪資單記載原告超
    休1天，以月薪31,000元為計算標準，扣款日薪1033元，果
    31,000元內已含有加班費，則原告超休1天，應扣除644元
    （19304÷0=644），再者，上開薪資單並未顯示加班費之名
    目，準此，被告並未給予原告應得之加班費，被告謂加班費
    已給予原告云云，與事實不符。
  (5)依被告提出之勞動契約第4條關於工作時間約定原告每週工
    作時間為48小時或44小時等情，足見被告給付原告之薪水，
    係以原告每週工作時間為48小時或44小時為計算標準，並不
    包括加班費在內，原告自任職時起，薪資即為27,000元以上
    ，衡情自不可能年資越深，薪水反而越少之理，惟觀之原告
    現在薪水平均每月31,000元，比原告剛任職時之薪資，才多
    出4,000元，而原告每個月之加班費，依據被告之計算，每
    月高達11,582元，兩者相較，亦不符合，足證被告並未給付
    原告加班費至明。再者，比較原告87年1月份與88年9月份薪
    資單及原告95年1月至5月份薪資單，可知薪資單上所謂獎金
    及津貼欄11,200元或11,700元，乃係原來職務加給7,000 元
    加計全勤津貼1,000元加計值班費用2,500元等於10,500元而
    來，蓋原來職務加給7,000元，現在已變為1,000元，足足少
    6,000元，益加證明被告並未給付原告加班費。
　(6)被告給付之薪資結構中並無給付加班費之事實，加班費之名
    稱均通稱為加班費，並未以獎金及津貼來稱呼，此由原告於
    86年、87年、88年薪資明細表，被告係以「加班費」名稱，
    俾與其他獎金及津貼加以區別，被告辯稱獎金及津貼11,700
    元其中11,582元，係屬加班費云云，與事實不符。至原告於
    95年5月超休1天，扣日薪1,033元乙節，被告固已於95年9月
    8日退回390元予原告，但被告係基於原告於勞資調解時提出
    原告日薪為1,033元之抗辯，被告發覺事態嚴重，無法自圓
    其說才被動退回，被告片面退回之行為，並不能因此解免被
    告未給付原告加班費之事實。
　(7)依被告提出護工薪資計算表下方之計載，每月上班以24 天
    計算，惟其於本院審理中主張護工實際每月上班26天，豈有
    計算標準不一之理。又原告超時工作120小時，為何被告要
    扣掉誤餐費24小時，如原告每月上班26天，則每天固定加班
    4小時，加班時數應為4×26=112小時，而非96小時，被告以
    96小時為計算標準，亦有未合，足見被告拼湊原告薪資，企
    圖解免給付原告加班費之居心與心態。
二、被告則以：
  (一)被告內部訂有「護工評估標準表」規定，且公布於公布欄，
    原告擔任護工，明知被告有此內部規定及工作規則，另護工
    「異常報告表」、「護工考核評值表」之獎懲除由當事人親
    自簽名確認事實內容外，並於說明欄附有院內規定，並具有
    「如有異議者，可向院方申訴並提出原因及理由」，由院內
    主管人員依職權簽核，並批示意見等程序，原告於任職期間
    與被告簽訂勞動契約，依據該契約第7條規定：工作規則之
    遵守：「甲方依法訂定並公開揭示之工作規則，雙方有遵守
    之義務」。原告應知悉且遵守工作規定、工作守則，惟原告
    自90年9月7日起至95年5月11日止，不斷犯錯，依被告管理
    考核辦法，依情節輕重扣錢充當基金，或記點、警告或記過
    等行政處分，被告雖給予口頭、書面輔導，惟仍未改善，原
    告毫無悔意，欠缺看護人員應有之工作態度及行為，曾受警
    告、記點、扣款處分，尤其是95年近半年來，履犯過錯，對
    病患造成大、小傷害，被告係慢性病醫院，醫護之照護更為
    重要，在醫療糾紛層出不窮之今日，被告兢兢業業、加強管
    理，提昇醫療品質，為基於管理上之必要，綜合原告於任職
    期間之工作違失，為確保醫療之必要管理及維護病患之就醫
    安全，依院內工作規則、獎懲辦法及勞基法規定，並無不法
    。
  (二)各公司、行號、機關都以年度累積考核為依據，原告於95年
    度上半年即95年1月6日、95年2月10日、95年4月19日發生重
    大過失，分別被記點2分、6分、5分，累犯記點超過10分以
    上，已達免職要件，其中原告於95年4月19日下午5時30分為
    病患張貞餵食時，不慎嗆食，造成窒息、缺氧意識改變，乃
    緊急送加護室急救，倖未釀成悲劇，被告念及原告為舊部屬
    ，儘量給予機會，盼其改過，惟在被告醫審會對原告嚴加考
    核觀察期間，原告仍於95年4月21日、95年5月7日、95年5月
    11 日數次造成其負責照顧之病患受傷，故原告於95年5月11
    日犯錯後，經被告認定工作不力，無法勝任，有損被告院譽
    情節重大，違反勞動契約及工作規則，爰依據勞基法第12條
    第1項第4款及被告工作規則第32條第15款之規定，於95年5
    月26日公告免職。又原告確於95年2月16日、95年2月24日、
    95年3月35日因違規遭被告扣款，另原告又於95年1月6日、
    95年2月10日、95年4月19日因違規被記點，並無一事二罰之
    情形。
  (三)於87年7月1日勞基法修正實施前，醫院不適用勞基法之相關
    規定，被告員工係以承攬約僱方式聘僱，言明看護工1天工
    作12小時，每天由2班輪流，實薪每月26,000元，另加績效
    津貼，薪資已包含加班費在內，前3個月為試用期，惟自87
    年7月1日勞基法修正後，醫院擴大納入勞基法規範之行業，
    被告乃調整員工薪資結構，勞資雙方訂有勞動契約，每天工
    作8小時（休假除外），要延長工作時間，均依勞基法規定
    辦理，另給予加班費，加班費係併入獎金及津貼項目內計算
    ，並無另列加班費科目。原告於95年5月超休1日遭扣薪1,03
    3元一節，乃係告會計作業上之疏失，被告已將超扣390元退
    回原告。又原告每月工作26日或24日，視該月份特別國定假
    日多寡，影響該月休假4-8日，每日工作12小時，以護工每
    月上班26日計算，每月上班時數為312小時，以正常上班時
    數為192小時，每日用餐2次，每日需1小時計算，則每月實
    際加班時數為94小時【計算方式000-000-00=96】，以全月
    薪資19,304元計算，每小時加班費120.65元【計算方式：
    19,034÷30÷8x1.5=12 0.65】，加班96小時合計11,582元
    【計算方式96x120.65=11,582】，以原告每月支領之薪資總
    額31,004元計算，可證被告每月均有依勞基法之規定給付原
    告加班費。
  (四)薪資單記載績效獎金118元部分：績效獎金之經費由來係護
    理部門員工有違規或破損公物，依情節輕重賠償或罰款扣錢
    ，累積儲存在護理部門成立基金獨立自行保管之經費，不屬
    於被告醫院所有，作為護理部門福利金，由護理長統籌運用
    管理，適時聚餐交誼，或提撥作為獎勵之用，原告之薪資單
    中績效獎金118元即係由護理部保管之上開基金，分發給所
    屬同仁作為鼓勵之用，此與被告負責之責任區病患人數超過
    時，每超出1名病患，由被告加給10元補貼金經費由來不同
    等語資為抗辯。並聲明：駁回原告之訴，如受不利判決，願
    供擔保請准宣告免為假執行。
三、兩造不爭執之事項：
  (一)原告於86年5月23日受僱於被告擔任看護工，直至被告於95
    年5月26日公告革職原告，原告於95年5月31日離職，原告在
    被告處繼續工作達9年。
  (二)原告於95年5月31日離職前6個月之平均工資為31,000元。
  (三)原告於95年5月超休1天，扣日薪1,033元，被告已於95年9月
    8日退回超扣390元予原告；被告積欠原告不休假工資20,660
    元，被告已於96年4月18日給付完畢。
四、兩造爭執之事項：
　　原告主張被告違反勞基法之規定，未經預告即終止兩造勞動
    契約，應給付原告資遣費，又原告每日工作12小時，逾8 小
    時正常工作部分屬加班，惟被告僅給付一般工資，未依勞基
    法之規定給付加班工資等情，惟為被告所否認，並以上開情
    詞為辯，是本件所應審究者為：(一)被告是否合法終止兩造勞
    動契約？(二)原告得否請求資遣費？其數額若干？(三)原告得否
    請求加班費？其數額若干？
五、被告是否合法終止兩造勞動契約？
  (一)按非有左列情事之一者，雇主不得預告終止勞動契約：五勞
    工對於所擔任之工作確不能勝任時。又勞工有左列情形之一
    者，雇主得不經預告終止勞動契約：四違反勞動契約或工作
    規則，情節重大者；雇主依前項第1款、第2款及第4款至第6
    款之規定終止契約者，應自知悉其情形之日起，30日內為之
    。勞基法第11條第5款、第12條第1項第4款分別定有明文。
    又關於「勞工對於所擔任之工作確不能勝任」，雇主需經預
    告終止勞動契約，且需支付資遣費；「勞工違反勞動契約或
    工作規則，情節重大」，雇主則不需經預告終止勞動契約，
    亦無庸支付資遣費，故「勞工對於所擔任之工作確不能勝任
    」與「勞工違反勞動契約或工作規則，情節重大」二者自有
    區別之必要。再依勞基法第11條及第12條之規範體系觀之，
    勞基法第11條第1款至第4款所訂之事由為歇業、虧損、業務
    緊縮等，係存在於雇主本身之事由，而同法第12條第1項所
    訂6 款事由乃為雇主懲戒性解僱權，是依體系解釋而言，同
    法第11條第5款所謂「勞工對於所擔任之工作確不能勝任」
    應指不可歸責於勞工之情形，亦即指勞工之能力、技術在客
    觀上不能勝任工作而言，而不包括勞工主觀上不能勝任。
  (二)被告抗辯原告擔任看護工，因履犯過錯，對病患造成大、小
    傷害等情，依上開說明，非屬「勞工對於所擔任之工作確不
    能勝任」，自無同法第11條第5款規定得經預告終止勞動契
    約之適用。又依被告公布之「工作規則」第32條第15款規定
    ：「員工有下列情事之一者，予以免職：十五違反勞動契約或
    工作規則情節重大者」；另被告公布「護工考核評值表」記
    載：「評值分數達到10分者，一律免職」等情，此有被告提
    出之工作規則及護工考核評值表附卷可憑，堪認護工之考核
    評值分數若扣分達10分者，屬違反工作規則情節重大，被告
    得予以免職，依勞基法第12條第1項第4款之規定，被告得不
    經預告終止勞動契約。原告於95年1月6日、95年2月10日、
    95 年4月19日因工作不力，累積記點超過10分以上，已達免
    職要件等情，固據被告提出異常報告表、護工考核評值表附
    卷可稽，核與證人即受僱於被告之護士王穗芳於本院審理中
    到庭結證：我於95年3月5日巡房時，發現原告負責區之305-
    2 號床病患氣切脫落，我立即請值班醫師前來處理等語（本
    院95年10月16日言詞辯論筆錄）；證人即受僱於被告之護士
    曾一清於本院審理中結證：護工於交接時必須對病患翻身確
    認，但我於95年2月16日值班時，夜班護工Y女發現原告白天
    負責之315-1號床病患有紅疹、破皮、流濃之情形；另於95
    年2 月24日原告與夜班護工Y草幫病人洗澡時，一起發現原
    告負責之306號床病人黏在陰莖上的魔鬼沾黏太緊而造成破
    皮，護工若未幫病人確實翻身會造成病人破皮、流濃及紅疹
    等語（同上本院筆錄）；證人即被告僱用之護士兼護理長劉
    曉萍則證稱：我於95年4月19日輪小夜班，下午5點多測量病
    人生命跡象及打針時，檢視517-2號床病人並無異狀，亦無
    進食，約1、20分鐘之後，我在隔壁二間病房檢視其他病人
    時，原告叫我回到517- 2號床時，該床病人嘴唇已呈黑色，
    且意識不清，我立刻將病人送至急救區急救，打開病人口腔
    發現病人是被口腔裡的湯汁及飯食嗆到，在抽出湯汁及飯食
    後病人即恢復正常，而抽出來的湯汁及飯食就是醫院當日晚
    餐的氣味及顏色等語（同上本院筆錄）相符，足認原告於95
    年1 月6日、95年2月10日、95年4月19日確因工作不力，致
    其負責之病患因而氣切脫落、破皮、流濃、紅疹及嗆食之事
    實，累積記點超過10分以上，依被告公布之「工作規則」及
    「護工考核評值表」已符合免職要件，惟被告自知悉其情形
    之日即94年4月19日起，並依勞基法之規定於30日內即95 年
    5月18日以前終止兩造勞動契約，依上開規定，已喪失終止
    權，被告其後不得再執上開事由，作為終止兩造勞動契約之
    正當事由。
  (三)至原告雖另於95年4月21日、95年5月7日、95年5月11日因看
    護不當，造成其負責照顧之病患受傷等情，此有異常報告3
    份附於本院卷可考，惟查：(1)於95年4月21日原告負責之521
    號床病患，被發現原已癒合之舊傷口有紅及發黑之情形；(2)
    95 年5月7日原告負責之308號床病患，因躁動而雙手綁上束
    帶，惟病患自行解開雙手及固定在床旁之束帶，並移開枕頭
    ，解開尿布欲下床如廁時，但因雙腳無力而跌坐於地上，造
    成左腳小姆指一處2x2CM破皮，原告被扣100元；(3)於95年5
    月11日原告負責之318號床病患，於交班時被護理長發現床
    單上有血跡，病患右上手臂中段處有5x5CM紅腫、瘀青，及
    1x0.5CM破皮，經詢問原告，原告稱因病患常有此種情形，
    故未告知護士，原告被扣100元等情，此觀諸上開異常報告3
    份自明，足認原告並未被記點10分以上，尚不符合違反被告
    之「工作規則」情節重大，得予以免職之程度，原告自不得
    依勞基法第12條第1項第4款之規定，不經預告即終止勞動契
    約，是原告於95年5月26日公告免職原告，即非有據，尚不
    生合法終止勞動契約之效力。
六、原告得否請求資遣費？其數額若干？
  (一)按勞動基準法第17條規定於同法第14條勞工終止契約準用之
    。又雇主依前條終止勞動契約者，應依左列規定發給勞工資
    遣費：一在同一雇主之事業單位繼續工作，每滿一年發給相
    當於一個月平均工資之資遣費。二依前款計算之剩餘月數，
    或工作未滿一年者，以比例計給之。未滿一個月者以一個月
    計，勞動基準法第14條第4項、第17條分別定有明文。被告
    違反勞動契約及勞工法令，致損害原告權益之虞，依勞動基
    準法第14條第1項第6款規定，原告得不經預告，終止兩造勞
    動契約，並得請求被告給付資遣費。
  (二)原告自86年5月23日受僱於被告擔任護工，至95年5月31 日
    離職日止，原告在被告工作期間達9年，且原告於95年5月31
    日離職前6個月之平均工資為31,000元之事實，為兩造所不
    爭執，則原告得請求被告給付9個月資遣費279,000元【計算
    方式為：31, 000/月×9個月平均工資=279,000元】，原告
    此部分之請求，即屬有據，應予准許。
七、原告得否請求給付加班費？其數額若干？
  (一)按勞工每日正常工作時間不得超過8小時；每2週工作總時數
    不得超過84小時；工資由勞雇雙方議定之，但不得低於基本
    工資；雇主延長勞工工作時間者，其延長工作時間之工資依
    左列標準加給之：一延長工作時間在2小時以內者，按平日
    每小時工資額加給3分之1以上；二再延長工作時間在2小時
    以內者，按平日每小時工資額加給3分之2以上。三依第32條
    第3項規定，延長工作時間者，按平日每小時工資額加倍發
    給之；勞動基準法第30條第1項、第21條第1項及第24條分別
    定有明文。次按基本工資乃限制雇主給付勞工之最低工資標
    準，勞雇雙方議定之工資如高於基本工資，兩造自應受該契
    約之拘束，非謂雇主給付數額已超過基本工資，勞工即不得
    本於契約請求較高之約定工資。又延長工時之工資，係以勞
    工平日工資為計算基準，非以基本工資為計算基準。而所謂
    「勞工平日每小時工資額」，係指勞工在每日正常工作時間
    內每小時所得之報酬，但延長工作時間之工資及休假日、例
    假日工作加給之工資均不計入（行政院勞工委員會77年7月
    15日臺勞動二字第14007號函覆台灣省政府勞工處足資參
    照）。是以雇主給付之加班費雖已超過按基本工資計算之加
    班費，但如未達按勞雇雙方議定之工資計算之加班費，勞工
    仍得請求雇主依約給付不足之加班費，自非得以勞工未曾異
    議受領部分給付，即認勞雇雙方有默示合致之約定，而謂勞
    工不得依約請求加班費。
  (二)被告經營慢性病醫院，為適用勞基法之事業，為考量病患屬
    於慢性病人，需要護工長時間看護照顧，而有延長工作時間
    之需要，倘其薪給辦法並未低於勞動基準法規定之勞動條件
    最低標準，依私法自治之原則，勞雇雙方自應受勞動契約之
    拘束，不容當事人為與該契約約定相反之主張。本院審酌被
    告工作規則第18條明定「加班費之計算方式如下：一延長工
    作時間在2 小時以內者，按平日每小時工資額加給3分之1以
    上；二再延長工作時間在2小時以內者，按平日每小時工資
    額加給3分之2。三休假日、特別休假、第19條所定休假日應
    休未休繼續上班者除原應發給之工資外，另加發1倍之工資
    ，但如因醫院業務需要，經員工同意後，而將上述休假日與
    平日正常工作日對調者，及輪班工作而於其他工作日補休者
    不予發給」，並未低於勞動基準法規定之勞動條件最低標準
    ，兩造均應受該工作規則之拘束。又被告於95年1月至5月核
    給原告之薪給項目，包含本薪17,304元、職務加給1,000元
    、專業加給1,000 元、獎金及津貼11,700元，合計31,004元
    等情，此有原告提出之薪資單5紙在卷可憑，雖然上開薪給
    項目並無加班費一欄，惟原告於本院審理中自承：其領取之
    薪資項目實際上並無獎金及津貼，不知何以被告發給之薪資
    單上記載其領取獎金及津貼等情（本院95年11月1日言詞辯
    論筆錄），核與被告抗辯其給予原告之加班費係併入獎金及
    津貼項目內計算，薪資單上並無另列加班費科目等情相符，
    是以原告薪資單之薪給項目「獎金及津貼」欄，實係給付原
    告延長工時之加班費，應可認定，原告以薪資單並無加班費
    項目，主張被告未給付加班費，自屬無據。至原告另主張其
    於任職時起，薪資即為27,000元以上，現在薪水平均每月
    31,000元，比原告剛任職時之薪資，才多出4,000元，再比
    較原告87年1月份與88 年9月份及95年1月至5月份薪資單，
    可知薪資單上所謂獎金及津貼欄11,700元，乃係原來職務加
    給7,000元加計全勤津貼1,000元加計值班費用2,500元等於
    10,500元而來，原來職務加給7,000元，現在已變為1,000元
    ，短少6,000元，足證被告並未給付原告加班費一節，經查
    ，原告於本院審理中陳明：我於86年5月間至被告醫院任職
    時，被告只有告訴我1天上班12小時，1個月薪水28,000元，
    值1次夜班100元，考取執照有加薪等語（本院95年11月20日
    言詞辯論筆錄），堪認兩造於訂立僱傭契約之初，已就每日
    上班時數及每月薪資等達成合意，嗣後被告因中央主管機關
    指定醫院為適用勞基法之行業後，為符合勞基法最低勞動條
    件之規範，乃改變其薪資結構，分列為8小時以內為本薪，
    延長工時之工資為加班費，並在獎金及津貼項目下核發，惟
    其每日工時及每月薪資總額仍依兩造最初約定等情，此觀諸
    原告提出之86年7-12月現金給與明細表6紙，及87年薪資給
    與明細表1紙即明。
  (三)原告每日工作12小時，視該月份特別國定假日多寡，影響該
    月休假4-8日，故扣除每月休假後，每月上班日數為24至26
    日，以被告不爭執原告每月上班日數為26日合計312小時【
    計算方式：26x12=312】，每月正常上班日數為24日共192
    小時【計算方式：24x8=192】，每月實際加班時數為120小
    時【計算方式：312-192=120】，以本薪17,304元計算正常
    上班時間之工資，每小時加班費135元【計算方式：17,304
    ÷24÷8x1.5=135（元以下四捨五入）】，每月加班120小時
    合計應領加班費16,200元【計算方式：120x135=16,200】，
    以原告每月實際支領之加班費11,700元計算，低於勞基法規
    定之最低勞動條件，是被告每月短少給付原告加班費4,500
    元【計算方式：16,200-11,700=4,500】，5年加班費合計
    156,000元【計算方式：4,500x5x12=270,000】，原告請求
    給付加班費258,000元，洵屬有據，應予准許。
八、綜上所述，本件原告主張其自86年5月受僱於被告，於95 年
    5月31日遭被告不法終止勞動契約，請求被告給付資遣費及
    加班費為可採，從而，原告依據勞動契約之法律關係，訴請
    被告給付537,000元，及自準備書狀繕本送達被告翌日即95
    年10月12日起至清償日止，按周年利率百分之5計算之利息
    ，為有理由，應予准許。至原告請求不休假工資部分，被告
    既已給付完畢，原告此部分之請求，即屬無據，應予駁回。
九、原告勝訴部分，兩造均陳明願供擔保，分別聲請宣告假執行
    或免為假執行，經核均與規定相符，爰分別酌定相當之擔保
    金額，併予宣告，至原告敗訴部分，其假執行之聲請失所依
    附，應予宣告駁回之。
十、結論：本件原告之訴為一部有理由，一部無理由，依民事訴
    訟法第79條，第87條第1項、第390條第2項、第392條第2項
    ，判決如主文。
中　　華　　民　　國　　96　　年　　5 　　月　　7 　　日
                  民事第三庭    法　官　張桂美
上正本證明與原本無異
如不服本判決，應於送達後廿日內，向本院提出上訴狀並表明上
訴理由，如於本判決得於20日內上訴宣示後送達前提起上訴者，
應於判決送達後廿日內補提上訴理由書（須附繕本）。
中　　華　　民　　國　　96　　年　　5 　　月　　7 　　日
                                書記官  黃鋕偉
